臺灣臺中地方法院刑事判決　　　　　　　　　　　　九十三年度易字第一八八號
　　公　訴　人　臺灣臺中地方法院檢察署檢察官
　　被　　　告　甲○○
　　選任辯護人　王雅泠律師
　　　　　　　　羅豐胤律師
右列被告因過失致人於死等案件，經檢察官提起公訴（九十三年度偵字第六五七四號
），本院判決如左：
    主  文
甲○○因過失致人於死，處有期徒刑伍月，如易科罰金，以參佰元折算壹日。
    事  實
一、甲○○於民國九十二年九月二十六日凌晨五時許，在其所有臺中縣豐原市○○路
    ○段二六七巷七弄三九號住處之三樓神明廳祭拜，並在該樓層陽臺西側所擺置之
    金紙桶內，燃燒紙錢。其本應注意切實熄滅該火源，避免延燒，且依當時之情形
    ，亦無不能注意之情事，竟疏於注意，未待餘火熄滅，即行離去並外出，致該金
    紙桶內之紙錢灰燼因風力導引，而引燃附近易燃物品而延燒，進而延燒燒燬其所
    有上開現供人使用之住宅房間三樓部分，及相鄰之現供人使用之臺中縣豐原市○
    ○路○段二六七巷七弄三五號、三七號、四一號等住宅房屋之三樓部分。火災所
    產生之濃煙並順勢竄入臺中縣豐原市○○路○段二六七巷七弄三五號住宅房屋之
    二樓房間內，致使在該房間內沉睡中之黃筱庭逃避不及，因吸入高溫濃煙，而窒
    息死亡。
二、案經臺灣臺中地方法院檢察署檢察官相驗黃筱庭屍體後，自動檢舉，及由黃筱庭
    之父乙○○訴請該署檢察官偵查起訴。
    理  由
一、(一)、訊據被告甲○○固不否認：曾於右揭時地，焚燒紙錢。之後發生火災，致其
    所有上開住宅房屋三樓部分，及其相鄰之上開三戶住宅房屋三樓部分，均遭燒燬
    。且被害人即告訴人乙○○之女兒黃筱庭亦因逃避不及，吸入該火災造之高溫濃
    煙，而窒息死亡之事實，但矢口否認有何過失致人於死及失火燒燬現供人使用之
    住宅之犯行，辯稱：其於外出前，已持保特瓶裝水，將餘火切實澆熄，故其就上
    開火災之發生，並無過失云云。(二)、惟查：１、上開事實，業據告訴人於偵查中
    ，指訴綦詳。２、本件火災發生後，經臺中縣消防局派員到場調查，認為：依現
    場燃燒狀況程度比較，研判臺中縣豐原市○○路○段二六七南巷七弄三九號為最
    先起火戶，三樓樓梯西側一號金桶附近應受較長時間及較激烈燃燒，應為最初起
    火點處。起火原因不排除以燃燒冥紙不慎，致遺留之冥紙灰燼引燃附近易燃物品
    繼而擴大燃燒之可能性較大，有該局火災調查報告書一份附於相驗卷第三四頁至
    第七一頁（第八七頁至第一二四頁）可參。２、經本院檢附全卷送中央警察大學
    （消防學系）鑑定，亦同認臺中縣消防局所作之研判較符合學理之依據，被告選
    任辯護人具狀質疑該局所作研判之辯稱，較不易成立。故中央警察大學就本件火
    災之起火戶、起火處及起火原因之研判，與臺中縣消防局所為之研判，並無不同
    意見等情，有該大學九十三年六月十一日校鑑科字第○九三○○○二五三九號函
    一紙附於本院卷第四○頁、第四一頁可參。３、被害人黃筱庭業因上開火災逃避
    不及，吸入高溫濃煙，而窒息死亡等情，除有診斷證明書一份附於相驗卷第八頁
    可參外，復經臺灣臺中地方法院檢察署檢察官督同檢驗員相驗屬實，製有勘驗筆
    錄、訊問筆錄各一份，相驗屍體驗斷書，相驗屍體證明書各一紙，及相驗照片六
    幀分附於相驗卷第一三頁至第二○頁，第八三頁至第八五頁可參。４、按被告焚
    燒紙錢本應注意熄滅火源避免延燒，而依當時之情形，並無不能注意之情事，其
    竟疏未注意及此，未待熄滅即貿然離去，致餘火延燒引起火災。其就上開火災之
    發生，應顯有過失。且上開火災因而造成上開四戶現供人使用之住宅房屋三樓部
    分燒燬，及被害人死亡之結果。故被告之過失行為，亦與上開四戶現供人使用之
    住宅房屋三樓部分燒燬，及被害人死亡之結果間，具有相當因果關係。５、至被
    告固聲請本院再次送請其他較專業機構鑑定，憑以查明上開火災之起火點及起火
    原因。惟本院認上開火災之起火點及起火原因，業先後經臺中縣消防局及中央警
    察大學鑑定，結果均屬一致，故應無再送鑑定之必要，爰駁回被告該部分證據調
    查之聲請，附予指明。６、綜上等情，足認被告上開所辯，顯係卸責之詞，不足
    採信。本件事證明確，被告犯行已堪認定。
二、(一)、核被告所為，係犯刑法第一百七十三條第二項失火燒毀現供人使用之住宅罪
    與同法第二百七十六條第一項過失致人於死罪。其以一過失行為，同時觸犯上開
    二罪名，為想像競合犯，應依刑法第五十五條規定，論以較重之過失致人於死一
    罪。(二)、爰審酌：被告年歲已大，係因一時不注意，致犯本罪，其犯罪手段尚屬
    平和，但犯罪所生危害鉅大，除造成上開四戶住宅房屋三樓部分燒燬外，並致被
    害人因而死亡。迄今尚未能與告訴人達成民事和解，暨犯罪後否認犯行，態度不
    佳等一切情狀，量處如主文所示之刑，並諭知易科罰金之折算標準。
據上論斷，應依刑事訴訟法第二百九十九條第一項前段，刑法第一百七十三條第二項
、第二百七十六條第一項、第五十五條、第四十一條第一項前段，罰金罰鍰提高標準
條例第一條前段、第二條，判決如主文。
本案經檢察官丙○○到庭執行職務。
中      華      民      國    九十三      年      七    月    三十    日
                                臺灣臺中地方法院刑事第十二庭
                                    審判長法  官  吳  進  發
                                          法  官  劉  兆  菊
                                          法  官  唐  敏  寶
右正本證明與原本無異。
如不服本判決，應於送達後十日內向本院提出上訴狀（須附繕本），上訴於臺灣高等
法院臺中分院。
                                          書記官
中      華      民      國      九十三      年      七    月    三十    日
附錄論罪科刑法條
刑法第一百七十三條：
放火燒燬現供人使用之住宅或現有人所在之建築物、礦坑、火車、電車或其他供水、
陸、空公眾運輸之舟、車、航空機者，處無期徒刑或七年以上有期徒刑。
失火燒燬前項之物者，處一年以下有期徒刑、拘役或五百元以下罰金。
第一項之未遂犯罰之。
預備犯第一項之罪者，處一年以下有期徒刑、拘役或三百元以下罰金。
第二百七十六條第一項：
因過失致人於死者，處二年以下有期徒刑、拘役或二千元以下罰金。
